【裁判字號】    97,財管,9
【裁判日期】    970214
【裁判案由】    指定遺產管理人
【裁判全文】
臺灣高雄地方法院民事裁定               97年度財管字第9號
聲  請  人  高雄市稅捐稽徵處
法定代理人  乙○○
上聲請人聲請選任被繼承人甲○○之遺產管理人事件，本院裁定
如下：
    主  文
選任劉家榮律師為被繼承人甲○○（男性、民國○○年○ 月○○日生
、身分證統一編號：Ｚ000000000號）之遺產管理人。
程序費用由被繼承人甲○○之遺產負擔。
    理  由
一、按繼承開始時，繼承人之有無不明者，由親屬會議於1 個月
    內選定遺產管理人，並將繼承開始及選定遺產管理人之事由
    ，向法院報明；無親屬會議或親屬會議未於前條所定期限內
    選定遺產管理人者，利害關係人或檢察官，得聲請法院選任
    遺產管理人，並由法院依前項規定為公示催告，民法第1177
    條、第1178條第2 項分別定有明文。
二、本件聲請意旨略以：緣被繼承人甲○○（男性、民國○○年○
    月○○日生、身分證統一編號：Ｚ000000000號，生前住高雄市
    三民區○○街路40巷79弄2 號6 樓之3） ，業於95年12月24
    日死亡，因其各順位繼承人均已依民法第1174條規定聲明拋
    棄繼承，並經貴院96年度繼字第407 號函准予備查在案，且
    甲○○是否仍有其他應繼承人不明，其親會議亦並未於1 個
    月內選定遺產管理人，致聲請人對甲○○所遺產財無法執行
    滯欠稅捐之權利，爰依非訟事件法第78條第1 項之規定，請
    鈞院指定被繼承人甲○○之遺產管理人等語。
三、查聲請人主張之前揭事實，業據其提出被繼承人除戶戶籍資
    料、全國財產總歸戶財產清冊、欠稅總歸戶查詢清單、各繼
    承人戶籍資料、財政部財稅資料中心「遺產稅共繼人檔查詢
    清單」、高雄地方法院函影本等各1 份為證。又被繼承人甲
    ○○確已於95年12月24死亡，其繼承人配偶潘盈佳、子女陳
    相宇、陳奕銘、兄弟姐妹劉陳秀樁、陳榮光、陳榮堯、陳秀
    美等人均已拋棄繼承，且甲○○之父母、祖父母已逝等事實
    ，業據本院依職權調閱96年度繼字第407 號拋棄繼承事件卷
    宗核閱無訛，堪信屬實。又被繼承人所遺留之遺產不明，此
    有待遺產管理人調查。據此，甲○○之遺產繼承人既均已拋
    棄繼承，親屬會議亦無指定遺產管理人，揆諸首揭法條規定
    與前開說明，聲請人既為甲○○之債權人，自有利害關係，
    其向本院聲請指定遺產管理人，自屬有據。
四、本院審酌甲○○之繼承人既均已拋棄繼承，於法律上已無義
    務就甲○○之遺產再為管理。再者，本院審酌具律師身分之
    人，受有法律之專業訓練，嫻熟公示催告、強制執行等相關
    法律程序，且對於遺產管理人依法應盡之管理職責，當較一
    般未受法學訓練之民眾更為明瞭，是如將甲○○之遺產交由
    律師管理，應有利於處理後續之遺產問題，亦利於債權人債
    權之實現，且律師之行止均受有律師法之規範，其執行遺產
    管理人之職務更能公正適法，應適於擔任遺產管理人職務，
    而劉家榮律師學有專長，多年來從事律師工作，且係高雄律
    師公會登記願意擔任遺產管理人之人員，此有該公會登錄律
    師願意擔任遺產管理人名單1 份在卷足稽，核其學識及專業
    經驗，應能勝任遺產管理人職務，誠為妥適人選。從而選任
    劉家榮律師擔任本件被繼承人甲○○之遺產管理人，負責處
    理有關被繼承人之遺產遺債事宜。
五、依非訟事件法第157 條、第24條第1項，裁定如主文。
中    華    民    國    97    年    2     月    14    日
                  家事法庭  法  官  吳文婷
上為正本，係照原本作成。
如對本裁定抗告，須於裁定送達後10日內向本院提出抗告狀。
中    華    民    國    97    年    2     月    14    日
                            書記官  黃進遠


司法院資訊處製作；財團法人民間司法改革基金會備份。
